臺灣臺中地方法院刑事判決　　　　　　　　　　　　　　九十年度易更字第三六號
　　公　訴　人　臺灣臺中地方法院檢察署檢察官
　　被　　　告　甲○○
右列被告因違反就業服務法案件，經檢察官提起公訴（九十年度偵字第一一０九四號
），本院判決如左：
    主  文
甲○○無罪。
    理  由
一、公訴意旨略以：被告甲○○明知不得未經許可聘僱許可失效之外國人之規定，在
    中華民國境內工作，竟自民國八十九年八月初起至九月中旬止，以每日新台幣（
    下同）六百五十元之薪資，未經許可聘僱因事後逃逸而已許可失效之印尼國籍
    YULI PRIYAINA，於其所經營設於台中縣神岡鄉○○路二００之二五號鐵工廠內
    ，從事磨鐵工作，嗣於八十九年十月十六日十六時許，在南投縣名間鄉查獲該印
    尼國籍YULI PRIYAINA勞工，而循線獲悉上情，案經南投縣警察局仁愛分局報告
    偵辦；因認被告甲○○違反修正前之就業服務法第五十三條第一款之規定，其聘
    僱人數為一人，應依修正前之就業服務法第五十八條第一項前段論處云云。
二、按犯罪事實應依證據認定之，無證據不得推定其犯罪事實；又不能證明被告犯罪
    者，應諭知無罪之判決，刑事訴訟法第一百五十四條、第三百零一條第一項分別
    定有明文。次按行為之處罰，以行為時之法律有明文規定者為限；行為後法律有
    變更者，適用裁判時之法律，但裁判前之法律有利於行為人者，適用最有利於行
    為人之法律，則為刑法第一條及第二條第一項所明定。而刑法第二條第一項但書
    所指適用最有利於行為人之法律，比較時應就罪刑有關之共犯、未遂犯、連續犯
    、牽連犯、結合犯以及累犯加重、自首減輕、暨其他法定加減原因、與加減例等
    一切情形，綜其全部之結果，而為比較，再適用有利於行為人之法律處斷，最高
    法院二十四年上字第四六三四號著有判例。
三、訊據被告甲○○矢口否認有何前揭違反就業服務法之犯行，辯稱：伊僅係將全部
    工作包給不詳姓名年籍綽號「阿耀」之成年男子，本身並未雇用外勞，外勞應係
    綽號「阿耀」之人所僱用，與伊無關等語。經查：證人林梅蘭於警詢中證稱：「
    我有看過甲○○的工廠內有外勞出入，至於是否合法申請，我不清楚，因為他們
    時常更換，所以不太清楚。」等語，而證人及印尼籍勞工YULI  PRIYAINA亦於警
    詢中證稱：「（問：提示被告甲○○口卡片，請你指證是否僱用你非法工作之雇
    主？）是的。我於八十九年八月初至九月中旬到該工廠工作，從事磨鐵工作，沒
    有人介紹。以日薪新台幣六百五十元計算，老闆有給付薪水，沒有繳稅。」等語
    ，並有現場照片一張為證；而經本院向行政院勞工委員會函查結果，印尼籍勞工
    YULI  PRIYAINA於八十九年五月十日業經主管機關撤銷許可，係屬許可失效之外
    籍勞工，此有行政院勞工委員會九十一年二月八日勞職外字第０九一０二００六
    ０一號函在卷可稽；又被告甲○○對於工廠內有非法外勞從事工作一個月餘之情
    ，當不可能不知，蓋月餘之時間，被告甲○○理當偶爾會前往工廠巡視或驗收成
    果、收取成品，應該能預見外勞在其工廠內從事工作之情；再者，被告甲○○辯
    稱印尼籍勞工YULI PRIYAIN係綽號「阿耀」之人所僱用，既無任何相關事證足供
    查證，尚難僅憑被告甲○○一己之言，遽以採信為真實；是以，被告甲○○諉稱
    不知工廠內有僱用外勞之情，顯係卸責之詞，委無足採。本件事證已臻明確，被
    告甲○○犯行，洵堪認定。
四、惟被告甲○○行為後，就業服務法業於九十一年一月二十一日修正公布，自九十
    一年一月二十三日起生效施行，修正前之就業服務法第五十三條第一款所定雇主
    不得以聘僱或留用未經許可或許可失效之外國人行為，經修正為第五十七條第一
    款「雇主聘僱外國人不得有下列情事：一、聘僱未經許可、許可失效或他人所申
    請聘僱之外國人。」，及第四十四條之「任何人不得非法容留外國人從事工作」
    ，又修正前之就業服務法第五十八條規定「違反第五十三條第一款、第二款或第
    三款規定，其聘僱或留用人數為一人者，處六月以下有期徒刑、拘役或科或併科
    新台幣九萬元以下罰金；其聘僱或留用人數為二人以上者，處三年以下有期徒刑
    、拘役或科或併科新台幣三十萬元以下罰金。法人之代表人、法人或自然人之代
    理人、受僱人或其他從業人員，因執行業務犯前項之罪者，除處罰其行為人外，
    對該法人或自然人亦科以前項之罰金」，亦經修正為第六十三條「違反第四十四
    條或第五十七條第一款、第二款規定者，處新台幣十五萬元以上七十五萬元以下
    罰鍰。五年內再違反者，處三年以下有期徒刑、拘役或科或併科新台幣一百二十
    萬元以下罰金。法人之代表人、法人或自然人之代理人、受僱人或其他從業人員
    ，因執行業務違反第四十四條或第五十七條第一款、第二款規定者，除依前項規
    定處罰其行為人外，對該法人或自然人亦科處前項之罰鍰或罰金」。是被告甲○
    ○前開所為，新法並無廢止其刑罰，惟改採「先行政後司法」（行政罰前置主義
    ）之處理原則，於刑事處罰時附加「處罰條件」。亦即，新法對於前開行為之處
    罰，以曾經違反就業服務法第四十四條或第五十七條第一、二款之規定，經處以
    行政罰鍰後，五年內再違反者為要件。此項要件並非行為本身，亦非用以決定可
    罰行為之刑罰種類及刑度之標準，而係於該當犯罪構成要件之違法行為外，附加
    之「處罰條件」，有如犯罪構成要件之附加物，而成為可罰之必要要素或刑罰限
    制事由，在該當犯罪構成要件之違法行為與有責性外，附加限制刑罰範圍之條件
    ，而屬「可罰性之實體條件」。從而，此項條件或要件仍屬犯罪成立與否之實體
    要件，如在客觀上欠缺此項「可罰性之實體條件」者，其犯罪仍無由成立。再者
    ，關於刑法第二條第一項但書所指適用最有利於行為人之法律，此項新、舊法之
    比較，應綜其全部之結果，而為比較，再適用有利於行為人之法律處斷，則修正
    後之就業服務法所定主刑之最高度及最低度雖較長、較多，惟經比較一切情形，
    因改採行政罰前置主義之處理原則，自較有利於被告，是本案應依刑法第二條第
    一項前段，適用修正後之就業服務法為論罪依據。
五、綜合前述，新法改採先行政後司法之原則，屬犯罪構成要件之變更，且本件應適
    用修正後之新法為論罪依據，業如前述，本件被告甲○○既無經處行政罰鍰後，
    五年內再違反就業服務法規定之情事，顯與就業服務法第六十三條之處罰條件不
    合，則對其前開修正前之違法行為，在未經行政糾正程序前，即不該當犯罪構成
    要件（參酌司法院八十八年八月三十日（八八）廳刑一字第二二二０五號函釋）
    ，本院自應為被告甲○○無罪判決之諭知。
據上論斷，應依刑事訴訟法第三百零一條第一項、刑法第二條第一項前段，判決如主
文。
中      華      民      國      九十一      年     四     月    十二    日
                                臺灣臺中地方法院刑事第六庭
                                        法  官  巫淑芳
右正本證明與原本無異。
如不服本判決，應於送達後十日內向本院提出上訴狀（須附繕本），上訴於台灣高等
法院台中分院。
                                        書記官
中      華      民      國      九十一      年    四    月      十二    日
